【裁判字號】    96,交聲,1665
【裁判日期】    970523
【裁判案由】    交管條例聲異
【裁判全文】
臺灣板橋地方法院交通事件裁定        96年度交聲字第1665號
原處分機關  交通部公路總局臺北區監理所板橋監理站
異  議  人  甲○○
上列受處分人因違反道路交通管理處罰條例案件，對於交通部公
路總局臺北區監理所板橋監理站民國96年10月1 日所為之板監裁
字第裁41-AZ0000000號處分，聲明異議，本院裁定如下：
    主  文
異議駁回。
    理  由
一、原處分意旨略以：異議人即受處分人甲○○於民國96年8 月
    3 日15時30分許騎乘其所有FZW-322 重型機車，在臺北市○
    ○街47號前之人行道上停車，經臺北市政府警察局信義分局
    警員拍照後依據採證照片製單逕行舉發，經原處分機關函請
    舉發警局調查結果，認受處分人所有之該機車確有在前揭禁
    止臨時停車處所停車之違規事實，原處分機關乃依道路交通
    管理處罰條例第56條第1 項第1 款規定，於96年10月1 日以
    板監裁字第裁41-AZ0000000號處分，裁處罰鍰新臺幣（以下
    同）600 。異議人於96年10月1 日收受裁決書後，旋於同年
    月17日提出本件異議。
二、異議意旨略以：異議人固有於前揭時間，將所有之機車停放
    於臺北市○○街47號前之事實，但異議人停車之地點並非人
    行道，此由該處之地面鋪設為混凝土磚鋪面暨社區方塊磚，
    以及花台之設置即可看出，雖舉發警局回函指稱設置花台係
    為防止車輛開入人行道，但依據相關法規並無此限制，況且
    該花台無標示可認屬市府公物，而人行道上不得設置任何障
    礙物，故停放機車處既然放置花台，可見並非屬人行道。再
    者，本案停車位置並無標誌、紅線、告示等禁止停車之告示
    物，若有逕行舉發自應告知，但本件員警以異議人違規停車
    逕行舉發後，並未為任何告知，亦無在機車貼任何通知，迄
    於同日下午18時30分異議人發現機車因違規停車而遭拖吊，
    並在當日即至拖吊場取回機車暨繳納違規停車之罰鍰，不料
    嗣後再收到本件舉發通知單，才知道當日下午即曾被逕行舉
    發違規停車，然此已違一事不兩罰原則，為此聲明異議，請
    求撤銷原處分云云。
三、按道路交通安全規則所稱之汽車乃指在道路上不依軌道或電
    力架線而以原動機行駛之車輛，包括機械腳踏車，此該規則
    第2 條第1 項第1 款定有明文。次按橋樑、隧道、圓環、障
    礙物對面、鐵路平交道、人行道、行人穿越道、快車道等處
    ，不得臨時停車；而所謂「人行道」，係指為專供行人通行
    之騎樓、走廊，及劃設供行人行走之地面道路，與人行天橋
    及人行地下道，道路交通安全規則第111 條第1 項第1 款，
    及道路交通管理處罰條例第3 條第3 款分別規定之。又汽車
    駕駛人在禁止臨時停車處所停車者，處600 元以上1, 200元
    以下罰鍰；前項情形，交通勤務警察、依法令執行交通稽查
    任務人員或交通助理人員，應責令汽車駕駛人將車移置適當
    處所；如汽車駕駛人不予移置或不在車內時，得由該交通勤
    務警察、依法令執行交通稽查任務人員或交通助理人員為之
    ，道路交通管理處罰條例第56條第1 項第1 款、第2 項分別
    定有明文。再者，汽車駕駛人之行為有違規停車，或違規停
    車而駕駛人不在場，經以科學儀器取得違規證據資料，當場
    不能或不宜攔截製單舉發者，得對汽車所有人逕行舉發之；
    至前項逕行舉發，應記明車輛牌照號碼、車型等可資辨明之
    資料，查明汽車所有人姓名或名稱、住址後，製單舉發處罰
    之，道路交通管理處罰條例第7 條之2 第1 項第7 款、第2
    項及第4 項亦有明文。復按汽車駕駛人違反第56條規定，經
    舉發後，不遵守交通勤務警察或依法令執行交通稽查任務人
    員責令改正者，得連續舉發之，其無法當場責令改正者，亦
    同，道路交通管理處罰條例第85條之1 定有明文。又逕行舉
    發汽車違反道路交通管理處罰條例第56條規定，駕駛人不在
    場或未能將車輛移置者，每逾2 小時，得連續舉發之，違反
    道路交通管理事件統一裁罰標準及處理細則第13條第4 項定
    有明文。
四、經查：
  (一)受處分人即異議人甲○○並不否認於96年8 月3 日15時30分
    ，將其所騎乘車牌號碼FEZ-322 號重型機車，停放在臺北市
    ○○街47號前鋪設地磚區域之事實，除有臺北市政府警察局
    北市警交大字第AZ0000000 號舉發違反道路交通管理事件通
    知單、臺北市政府警察局信義分局96年9 月20日北市警信分
    交字第09632597000 號書函，並有所附本件違規現場採證照
    片1 張在卷足憑。
  (二)異議人雖以前揭情詞，抗辯其所停放機車之地點非屬人行道
    云云，然依前列道路交通管理處罰條例第3 條第3 款之規定
    ，專供行人通行之騎樓、走廊，及劃設供行人行走之地面道
    路，與人行天橋及人行地下道等範圍，均屬道路交通管理處
    罰條例及道路交通安全規則內所稱之「人行道」。執此，經
    觀卷附之違規現場採證照片內容，受處分人即異議人甲○○
    所有之系爭機車，機車駕駛座上已無駕駛人，車身完全停置
    於該路段柏油路面外之鋪設地磚範圍內，而就採證照片內之
    整體環境設施以觀，該鋪設地磚範圍之前方則為同樣高度鋪
    設混凝土之地面，在更前方處則為高度較低且鋪設柏油之道
    路，是以該鋪設地磚區域及混凝土地面略高於供車輛行走之
    柏油路面，並且設置垂直之水泥邊緣之情事，異議人停車區
    域屬無遮簷之人行道，已甚明確。且經本院向臺北市政府工
    務局函詢後，該局業已函覆表示：異議人停放機車地點，係
    依建築法令規定留設之退縮無遮簷人行空間，有該局97 年3
    月20日北市工授新字第09730627900 號附卷足憑，足徵異議
    人前開機車停放地點確實供行人行走之地無訛。再者，該人
    行道上雖有花台或植栽等物，然該花台或植栽屬臺北市政府
    所設置之屬公共設施，非屬障礙物甚明，且該區域並未因其
    上花台或植栽等公共設施之設置後，即完全阻斷行人通行之
    空間，仍無礙其屬供行人行走之地面道路之性質。異議人騎
    乘機車停放時，本應尋找合法之停車位置，而非因貪圖一時
    便利，即將該機車停放於鋪設有明顯地磚之人行道上，並於
    事後藉口主張上揭花臺、植栽為障礙物，人行道上已有規定
    不得設置障礙物，故其停放機車處顯見非屬人行道云云，而
    圖免除其違規責任，是其所辯，洵無足採。因此，異議人騎
    乘前開機車，於上述時、地停車時，係在屬於禁止臨時停車
    處所之人行道上停車之違規事實，應可認定。
  (三)異議人固又主張其於當日15時30分經警為第一次舉發後，員
    警竟未將舉發之事告知於機車上，致使異議人不知有此事，
    因而於同日晚間6 時10分許再遭警為第二次舉發且拖吊，異
    議人遂於當日晚間至拖吊場取回機車並繳納第二次違規之罰
    鍰600 元，詎事後收到本件舉發通知單後，始發現於當日下
    午15時30分許已曾為警舉發，但一事不應兩罰，否則有違公
    平正義云云。然查，本件舉發員警於96年8 月3 日15時30分
    許發現受處分人即異議人甲○○所有之系爭機車，確實係停
    放在該路段之人行道上，機車駕駛座上已無駕駛人時，依法
    拍照並記明車輛牌照號碼、車型等可資辨明之資料，嗣後再
    經查明汽車所有人姓名或名稱、住址後，製單逕行舉發處罰
    之，於法核無違誤，異議人以舉發員警未立即將舉發之事告
    示於其機車上，致使異議人未能立即將機車駛離，而認本件
    舉發失當云云，自不可取。再者，異議人既不否認其停放機
    車之後，迄至當日晚間18時20分許始發現機車遭拖吊之事，
    顯見其機車確實自下午15時30分為警拍照後之2 小時內仍未
    移置，猶停放於人行道上，則依前揭道路交通管理處罰條例
    第85條之1 、道路交通管理事件統一裁罰標準及處理細則第
    13條第4 項等規定，主管機關自得連續舉發，且此連續舉發
    並不以「第一次罰單送達予違規行為人後方得再行舉發」為
    處罰之要件，從而不論異議人是否知悉第一次舉發之事實，
    均無礙連續舉發之正當性，是舉發機關於晚間18時10分許再
    次舉發，當無違反一事不兩罰原則，異議人主張員警於第一
    次舉發後，未於機車上為任何告示或告知，致遭連續舉發，
    其又已經繳納第二次舉發之違規停車罰鍰，基於一事不兩罰
    原則，本件違規事實不應再為處罰云云，並非正當。
五、綜上所述，異議人即受處分人即異議人甲○○於上開時、地
    ，將所騎乘之機車停放在屬禁止臨時停車處所之人行道上之
    違規事實既可認定，則執勤警員依據上述道路交通管理處罰
    條例等規定，對於該交通違規行為予以逕行舉發，而原處分
    機關即交通部公路總局臺北區監理所板橋監理站經查證後，
    據此並引用同條例第56條第1 項第1 款、違反道路交通管理
    事件統一裁罰基準表之規定，裁處異議人罰鍰600 元，於法
    即無不當。本件異議內容，核無理由，予以駁回。
據上論斷，應依道路交通案件處理辦法第19條，裁定如主文。
中    華    民    國    97    年    5    月    23     日
                  交通法庭法  官  邱景芬
以上正本證明與原本無異
如不服本裁定應於送達後5日內向本院提出抗告狀
                          書記官  曾千庭
中    華    民    國    97    年    5     月    26    日


司法院資訊處製作；財團法人民間司法改革基金會備份。
